臺灣臺南地方法院民事裁定
110年度消債更字第51號
聲  請  人    
即  債務人  洪小晴即洪淑鈴



代  理  人  黃文章律師(法扶律師)
上列債務人聲請消費者債務清理更生事件，本院裁定如下：
    主  文
債務人丙○○○○○○自民國110年4月28日下午5時起開始更生程序，
並命司法事務官進行本件更生程序。
    理  由
一、按債務人不能清償債務或有不能清償之虞者，得依本條例所
    定更生程序，清理其債務；債務人無擔保或無優先權之本金
    及利息債務總額未逾新臺幣（下同）1,200萬元者，於法院
    裁定開始清算程序或宣告破產前，得向法院聲請更生；債務
    人對於金融機構負債務者，在聲請更生或清算前，應向最大
    債權金融機構請求協商債務清償方案，或向其住、居所地之
    法院或鄉、鎮、市、區調解委員會聲請債務清理之調解；法
    院開始更生程序之裁定，應載明其年、月、日、時，並即時
    發生效力；法院裁定開始更生或清算程序後，得命司法事務
    官進行更生或清算程序。消費者債務清理條例（下稱消債條
    例）第3條、第16條第1項前段、第42條第1項、第45條第1項
    、第151條第1項分別定有明文。　
二、聲請意旨以：聲請人即債務人積欠金融機構及資產公司無擔
    保或無優先權債務總額1,849,973元，為清理債務，於民國 
    109年12月15日以書面向本院聲請消債者債務清理前置調解
    ， 最大債權金融機構聯邦商業銀行股份有限公司(下稱聯邦
    銀行)於調解前致電債務人，表示無適合清償方案可提出，
    不出席調解期日，致調解不成立。債務人現擔任計時廚工，
    每月收入約為15,000元，名下無財產亦無存款，扣除每月個
    人必要支出14,866元後，尚須扶養1名未成年孫子，顯然無
    力清償上開債務。債務人係一般消費者，未從事營業，且未
    經法院裁定開始清算程序或宣告破產。爰依消債條例提之規
    定，自調解不成立之日起20日內，提出本件更生之聲請等語
    。
三、經查：　
　㈠債務人為一般消費者，5年內未從事營業活動，據債權人陳報
    債權結果，債務人積欠聯邦銀行本金及利息共186,778元、
    華南商業銀行股份有限公司現金卡債務154,375元、萬榮行
    銷股份有限公司消費貸款本金及利息共626,467元、丁○○○○○
    ○有限公司電信費債務本金及利息共20,765元、新加坡商艾
    星國際有限公司台灣分公司本金及利息共2,644,809元、滙
    誠第二資產管理股份有限公司電信費債務本金及利息共8,10
    2元、摩根聯邦資產管理股份有限公司本金及利息共780,406
    元、甲○○○○股份有限公司電信費債務本金及利息共10,695元
    、乙○○○股份有限公司電信費債務本金及利息共16,402元等
    情，業據債務人提出債權人清冊、財團法人金融聯合徵信中
    心查詢當事人綜合信用報告回覆書為證(見本院卷第27、29
    、165-170頁；調解卷第15-17頁)，且有中國信託商業銀行
    股份有限公司110年2月25日陳報狀、台新國際商業銀行股份
    有限公司110年3月4日台新總個資字第1100003699號函、聯
    邦銀行110年1月6日陳報狀暨債權計算表、華南商業銀行股
    份有限公司110年1月15日申報債權狀、萬榮行銷股份有限公
    司109年12月25日陳報狀暨債權憑證、丁○○○○○○有限公司109
    年12月29日陳報狀暨債權證明文件、新加坡商艾星國際有限
    公司台灣分公司110年1月4日陳報狀暨債權讓與證明書、滙
    誠第二資產管理股份有限公司109年12月4日陳報狀暨債權讓
    與證明書、摩根聯邦資產管理股份有限公司110年1月5日陳
    報狀暨債權讓與證明書、甲○○○○股份有限公司110年1月5日
    陳報狀暨債務明細表、乙○○○股份有限公司110年1月7日陳報
    狀在卷可稽(見本院卷第89-90、93-95、105頁；調解卷第37
    -88、111頁)；另債務人應在繼承其兄洪桂滄遺產範圍內清
    償良京實業股份有限公司現金卡債務本金及利息共81,445元
    等情，亦有良京實業股份有限公司110年1月8日陳報狀暨債
    權讓與證明書附卷可按(見調解卷第98-108頁)，是債務人為
    一般消費者，現積欠無擔保或無優先權之本金及利息債務總
    額未逾1,200萬元，堪可認定。債務人在本件更生聲請前，
    於109年12月15日以書面向本院聲請消債者債務清理前置調
    解，經本院以109年度南司消債調字第746號受理後，最大債
    權金融機構聯邦銀行於調解前與債務人代理人聯繫，表示因
    債務人債務龐大，向本院陳報不出席調解期日，調解因而不
    成立等情，亦據債務人提出調解不成立證明書為證(見調解
    卷第89頁)，且經本院依職權調取本院109年度南司消債調字
    第746號卷宗核閱屬實，是債務人提起本件更生聲請前，已
    踐行前置調解程序而調解不成立之事實，亦可認定。
　㈡債務人主張其現從事計時廚工，每月收入約為15,000元，名
    下無任何財產且未領取任何保險金、社會津貼、年金等政府
    或其他任何機構之補助乙節，業據其提出收入切結書及全國
    財產稅總歸戶財產查詢清單為證（見調解卷第17、19頁；本
    院卷第135頁)，並有高雄市政府社會局110年3月25日高市社
    救助字第11032680900號函、高雄市政府都市發展局110年3
    月26日高市都發住字第11031322800號函、勞動部勞工保險
    局110年3月29日保國三字第11013025740號函在卷可按(見本
    院卷第125-130頁)；參酌債務人現年已近60歲，其勞工保險
    於101年4月5日自金立鑫股份有限公司退保後，即無加保紀
    錄，有本院依職權所調取之債務人個人戶籍資料、勞保資料
    在卷可按(見本院卷第59-75頁)，且經本院依職權調閱債務
    人近3年稅務電子閘門財產所得調件明細表顯示(見本院卷第
    77-82頁)，債務人106年度及107年度給付總額及財產總額均
    為0元、108年度僅有4,000元財金資訊股份有限公司獎金給
    予所得、財產總額為0元等情，堪信債務人前揭主張為真實
    可採。是本院認應以債務人每月收入15,000元，作為其償債
    能力之計算基礎。
　㈢按債務人必要生活費用，以最近一年衛生福利部或直轄市政
    府所公告當地區每人每月最低生活費1.2倍定之，消債條例
    第64條之2第1項定有明文。債務人聲請更生或清算時所提財
    產及收入狀況說明書，其表明每月必要支出之數額，與消債
    條例第64條之2第1項、第2項規定之認定標準相符者，毋庸
    記載原因、種類及提出證明文件，亦為消債條例施行細則第
    21之1條第3項所明定。是以債務人戶籍地之臺南市政府公告
    109年度每人每月最低生活費12,388元之1.2倍計算，債務人
    每月必要生活費用即應以14,866元(計算式：12,388元×1.2
    倍≒14,866元，元以下4捨5入)為認定基準。債務人陳報其個
    人每月必要生活費用額為14,866元(見本院卷第19頁)，雖未
    提出證明文件，但未逾上開生活費標準，依上開說明，應為
    可採。
　㈣債務人主張其扶養受監護人洪○彥，每月支出扶養費14,866元
    乙節。按受扶養者之必要生活費用，準用第1項規定計算基
    準數額，並依債務人依法應負擔扶養義務之比例認定之，消
    債條例第64條之2第2項定有明文。受監護人洪○彥於102年6
    月出生，於104年7月7日經法院裁判父母停止親權由債務人
    監護，此有債務人提出之戶籍謄本在卷為證(見調解卷第9頁
    )，債務人主張其獨自扶養洪○彥並支付扶養費，確屬有據。
    本院審酌洪○彥現與債務人同住，其每月必要生活費用，依
    上開規定，應以臺南市政府所公告之109年度每人每月最低
    生活費用12,388元之1.2倍即14,866元為限，經扣除洪○彥每
    月請領臺南市政府核發之特殊境遇家庭生活津貼800元後，(
    見本院卷第135頁)，債務人每月支出洪○彥扶養費用應以14,
    066元為其上限(計算式：14,866元－800元＝14,066元)。
　㈤基上，債務人目前每月收入15,000元，扣除其個人每月必要
    生活費用14,866元及洪○彥扶養費用14,066元後，已無餘額
    可供支配【計算式：15,000元－14,866元－14,066元＝-13,932
    元】，債務人目前積欠聯邦銀行、華南商業銀行股份有限公
    司、萬榮行銷股份有限公司、丁○○○○○○有限公司、新加坡商
    艾星國際有限公司台灣分公司、滙誠第二資產管理股份有限
    公司、摩根聯邦資產管理股份有限公司、甲○○○○股份有限公
    司、乙○○○股份有限公司電信費等債務合計達4,448,799元，
    債務人名下亦無任何財產可供清償，堪認債務人確處於不能
    清償債務之客觀經濟狀態，足認債務人已有不能清償債務，
    而有藉助更生制度調整其與債權人間之權利義務關係而重建
    其經濟生活之必要，自應許債務人得藉由更生程序清理債務
    。
四、綜上所述，依債務人之收入財產及必要生活支出之情形，已
    達不能清償債務之程度；債務人係一般消費者，未曾從事營
    業，其無擔保或無優先權之本金及利息債務總額未逾1,200
    萬元，亦曾踐行前置調解程序而調解不成立，復未經法院裁
    定開始清算程序或宣告破產，又無消債條例第6條第3項、第
    8條或第46條各款所定應駁回更生聲請之事由存在，債務人
    聲請本件更生，應予准許，爰裁定如主文所示。
中　　華　　民　　國　　110 　年　　4 　　月　　28　　日
                  消債法庭法  官　張桂美
以上正本係照原本作成。　　　　　　　　　
本裁定不得抗告。
本裁定已於110年4月28日下午5時公告。
中　　華　　民　　國　　110 　年　　4 　　月　　28    日
                          書記官  蘇冠杰